臺灣高等法院臺中分院刑事判決　　　　96年度上訴字第2513號
上　訴　人　臺灣苗栗地方法院檢察署檢察官
被　　　告　乙○○
　　　　　　　　　　（現於臺灣岩灣技能訓練所執行中）
指定辯護人　本院公設辯護人　丁○○
上列上訴人因被告強盜等案件，不服臺灣苗栗地方法院95年度訴
字第670號中華民國96年6月27日第一審判決（起訴案號：臺灣苗
栗地方法院檢察署95年度偵字第4945號），提起上訴，本院判決
如下：
    主    文
原判決關於被告竊盜丙○○所有車輛及定應執行刑部分撤銷。
乙○○共同犯竊盜罪，累犯，處有期徒刑捌月，減為有期徒刑肆
月，如易科罰金以新臺幣壹仟元折算壹日。
    犯罪事實
一、乙○○曾因竊盜等案件，經臺灣苗栗地方法院判處應執行有
    期徒刑2年4月確定，於民國93年11月19日縮短刑期假釋出獄
    ，假釋期間付保護管束，迄94年 1月23日保護管束期滿未經
    撤銷假釋，以執行完畢論。不料乙○○不知悔改，竟與周林
    旋（以下竊盜行為部分經原審法院判處有期徒刑8月確定)共
    謀先竊取車輛，再向車主勒贖金錢，乃共同基於意圖為自己
    不法所有之犯意聯絡，於95年 8月21日中午12時許，周林旋
    駕車搭載乙○○，行經台中市○○區○○路與福順路口，見
    車主丙○○下車購物，未將車牌2296－KZ號自用小客車熄火
    ，且鑰匙尚插於電門之際，乃推由乙○○進入車內，竊取該
    部自用小客車。得手後，乙○○即駕駛竊得之上開自用小客
    車向前行駛，丙○○見狀，立即拉住該車後視鏡約 5至10公
    尺後不支倒地，並受有左上肢、左胸部外傷等傷害（傷害部
    分未據告訴）。乙○○、周林旋隨即於同日12時20分許至同
    日16時許，共同基於恐嚇取財之犯意聯絡，由周林旋撥打丙
    ○○之電話，恐嚇稱：「如不匯錢，不敢保證車子會完整」
    等語，使丙○○心生畏懼，依周林旋之指示，匯款 20000元
    至戶名「徐建福」，局號0000000，帳號0000000之郵局帳戶
    （恐嚇取財部分，業經原審法院判處有期徒刑10月確定，徐
    建福涉嫌恐嚇取財部分，由檢察官另行偵辦）。
二、案經臺北市政府警察局移送臺灣苗栗地方法院檢察署檢察官
    偵查起訴。
    理    由
一、證據能力方面：
  (一)證人丙○○、周林旋之警詢證言固屬被告以外之人於審判
      外之陳述，然本案當事人於本院調查證據時，就該等證言
      之證據能力並未聲明異議，依刑事訴訟法第159條之5第 2
      項規定，視為有同條第 1項之同意，且本院審酌上開警詢
      筆錄作成時之情況，並無證明力過低或違法取得之情形，
      應屬適當，依刑事訴訟法第159條之5第 2項規定，均有證
      據能力，自得作為證據。
  (二)證人丙○○於偵查中經具結之證言，按卷內資料查無顯不
      可信之情形，依刑事訴訟法第159條之1第2項規定 ，亦認
      有證據能力，當得作為證據。
二、上開犯罪事實，業據被告乙○○坦承不諱，核與共犯周林旋
    、被害人即證人丙○○於警詢、偵查中證述之情節相符，並
    有證人丙○○提出之診斷證明書、郵政國內匯款執據、贓物
    認領保管單、苗栗縣警察局車輛協尋受理報案單、苗栗縣警
    察局車輛尋獲紀錄單在卷可憑，足見被告之自白與事實相符
    ，其竊盜之犯行洵堪認定，應依法論罪科刑。
三、核被告所為，係犯刑法第320條第1項之普通竊盜罪。公訴人
    認為被告乙○○於竊得丙○○所有車牌2269－KZ號自用小客
    車後，為防護贓物及脫免逮捕，加速急馳，強行拖行丙○○
    5 至10公尺而當場施以強暴，致丙○○不支倒地且受有左上
    肢、左胸部外傷等傷害，係犯刑法第 329條之準強盜罪嫌，
    應依同法第328條第1項規定論處等語。惟查刑法第 329條準
    強盜罪之規定，將竊盜或搶奪之行為人為防護贓物、脫免逮
    捕或湮滅罪證而當場施強暴、脅迫之行為，視為施強暴、脅
    迫使人不能抗拒而取走財物之強盜行為，乃因準強盜罪之取
    財行為與施強暴、脅迫行為之因果順序，雖與強盜罪相反，
    卻有時空之緊密連接關係，以致竊盜或搶奪故意與施強暴、
    脅迫之故意，並非截然可分，而得以視為一複合之單一故意
    ，亦即可認為此等行為人之主觀不法與強盜行為人之主觀不
    法幾無差異；復因取財行為與強暴、脅迫行為之因果順序縱
    使倒置，客觀上對於被害人或第三人所造成財產法益與人身
    法益之損害卻無二致，而具有得予以相同評價之客觀不法。
    故擬制為強盜行為之準強盜罪構成要件行為，雖未如刑法第
    328 條強盜罪之規定，將實施強暴、脅迫所導致被害人或第
    三人不能抗拒之要件予以明文規定，惟必於竊盜或搶奪之際
    ，當場實施之強暴、脅迫行為，已達使人難以抗拒之程度，
    其行為之客觀不法，方與強盜行為之客觀不法相當，而得與
    強盜罪同其法定刑。據此以觀，刑法第 329條之規定，並未
    有擴大適用於竊盜或搶奪之際，僅屬當場虛張聲勢或與被害
    人或第三人有短暫輕微肢體衝突之情形（大法官會議釋字第
    630號解釋理由參照)。本件被告堅決否認有對被害人丙○○
    施以強暴之犯行，辯稱：我上車很緊張，一心只想把車開走
    ，就沒有注意旁邊的狀況，沒有故意傷害丙○○的意思而故
    意拖行，我完全不曉得，當時只想要趕快逃走而已等語。查
    被害人丙○○固因拉住被竊車輛後視鏡約 5至10公尺後不支
    倒地，並受有左上肢、左胸部外傷等傷害，惟上開自被告駕
    車前進，至被害人拉住後視鏡不支倒地而鬆手，僅約 5至10
    公尺，與短暫輕微肢體衝突之情形相當，依上開大法官解釋
    理由，被告之行為，尚難論以刑法第 329條之準強盜罪，公
    訴人以該法條起訴，尚有未洽，其起訴法條應予變更。被告
    與周林旋既共謀先竊取車輛，再向車主勒贖金錢，並由周林
    旋駕車搭載乙○○，行經案發地點，見車主丙○○下車未熄
    火，即推由乙○○竊取該車，得手後，立即對被害人丙○○
    進行恐嚇取財得逞，顯見被告與周林旋就上開竊盜犯行，互
    有犯意聯絡及行為分擔，自應論以共同正犯。被告曾因竊盜
    等案件，經臺灣苗栗地方法院判處應執行有期徒刑2年4月確
    定，於93年11月19日縮短刑期假釋出獄，假釋期間付保護管
    束，迄94年 1月23日保護管束期滿未經撤銷假釋，以執行完
    畢論，有臺灣高等法院被告前案紀錄表在卷可按，其於有期
    徒刑執行完畢後，5 年內故意再犯本案有期徒刑以上之罪，
    為累犯，應依刑法第47條第1項之規定加重其刑。
四、原審就前揭犯罪事實部分，認被告之罪證明確，予以論罪科
    刑，固非無見，惟中華民國九十六年罪犯減刑條例業於96年
    7 月16日施行，被告之罪刑合於減刑條件，原審未及適用該
    減刑條例諭知減刑，尚有未合。檢察官上訴意旨，認被告此
    部分所為係犯準強盜罪，指摘原判決不當，固無理由，惟原
    審判決既有上開未及適用法律之瑕疵，即屬無可維持，應由
    本院將被告上開犯罪及定應執行部分予以撤銷改判。爰審酌
    被告有多次犯罪前科之素行（參卷附臺灣高等法院被告前案
    紀錄表）、智識程度、生活狀況、犯罪動機、目的、手段、
    所生危害，及坦承犯行之犯後態度等一切情狀，量處有期徒
    刑8月。又被告犯罪之時間在96年4月24日以前，經宣告未逾
    有期徒刑1年6月之刑，無中華民國九十六年罪犯減刑條例第
    3條第1項所定不予減刑之情形，合於減刑條件，爰併為諭知
    減得之刑及易科罰金之折算標準。
五、據上論斷，應依刑事訴訟法第369條第 1項前段、第364條、
    第299條第1項、第300條，刑法第28條、第320條第 1項、第
    47條第1項、第41條第1項前段，刑法施行法第1條之1，中華
    民國九十六年罪犯減刑條例第2條第1項第 3款、第7條、第9
    條，判決如主文。
本案經檢察官甲○○到庭執行職務。
中　　華　　民　　國　　96　　年　　11　　月　　21　　日
            刑事第六庭    審判長法　官  李  文  雄
                                法　官  林  靜  芬
                                法　官  張  恩  賜
上列正本證明與原本無異。
檢察官如不服本判決應於收受本判決後10日內向本院提出上訴書
狀，其未敘述上訴理由者，並得於提起上訴後10日內向本院補提
理由書狀。
被告不得上訴。
                                書記官  陳　如　慧
中　　華　　民　　國　　96　　年　　11　　月　　21　　日
附錄論罪科刑法條
刑法第320條第1項：
意圖為自己或第三人不法之所有，而竊取他人之動產者，為竊盜
罪，處五年以下有期徒刑、拘役或五百元以下罰金。
